【裁判字號】    99,易,1321
【裁判日期】    990730
【裁判案由】    毒品危害防制條例
【裁判全文】
臺灣臺北地方法院刑事判決              99年度易字第1321號
公  訴  人  臺灣臺北地方法院檢察署檢察官
被      告  甲○○
上列被告因違反毒品危害防制條例案件，經檢察官提起公訴（99
年度毒偵字第1640號），本院判決如下：
    主  文
甲○○施用第二級毒品，累犯，貳罪，各處有期徒刑伍月，如易
科罰金，以新臺幣壹仟元折算壹日。應執行有期徒刑柒月，如易
科罰金，以新臺幣壹仟元折算壹日。
    事  實
一、甲○○前於民國96年間，因施用第二級毒品案件，經依本院
    96年度毒聲字第299 號裁定送觀察、勒戒後，因無繼續施用
    毒品之傾向而於96年10月3 日執行完畢釋放出所，並由臺灣
    臺灣地方法院檢察署檢察官以96年度毒偵緝字第223 號為不
    起訴處分確定。其於上開觀察、勒戒執行完畢釋放後5 年內
    之97年間，再犯及三犯施用第二級毒品案件，分別經本院97
    年度簡字第1135號、第1567號各判處有期徒刑3 月確定，又
    因犯施用第一級毒品案件，經最高法院98年度台上字第558
    號判處有期徒刑7 月確定，上開3 罪，嗣經臺灣高等法院98
    年度聲字第843 號裁定應合併執行有期徒刑10月確定，於98
    年9 月17日縮刑期滿執行完畢。復於98年間，犯施用第二級
    毒品等案件，分別經臺灣高等法院98年度上易字第2031號判
    處有期徒刑4 月及臺灣士林地方法院99年度湖簡字第52號判
    處有期徒刑6 月確定，現於臺灣臺北監獄執行中。詎其猶不
    知悛悔，分別另行基於施用第二級毒品之犯意，而先後為下
    列犯行：
  (一)於99年3 月1 日某時，甲○○在基隆市不詳友人住處，以將
    第二級毒品甲基安非他命置於置於自製玻璃球吸食器內，用
    打火機在吸食器下方點火加熱，使甲基安非他命遇熱霧化而
    吸食其煙氣之方式，施用第二級毒品甲基安非他命1 次。嗣
    於99年3 月2 日下午13時許，在基隆市○○區○○路3 巷15
    號前，為基隆市警察局第一分局警員發現其係臺北市政府警
    察局萬華分局列管出矯治機構毒品調驗人口，而徵得其同意
    ，於同日下午13時15分許，在基隆市警察局第一分局內採集
    尿液，經警將其尿液送驗結果呈安非他命、甲基安非他命陽
    性反應，而悉上情。
  (二)於99年3 月23日某時，甲○○在臺北市○○區○○街77號6
    樓其居處內，以將第二級毒品甲基安非他命置於置於自製玻
    璃球吸食器內，用打火機在吸食器下方點火加熱，使甲基安
    非他命遇熱霧化而吸食其煙氣之方式，施用第二級毒品甲基
    安非他命1 次。嗣因甲○○為臺北市政府警察局萬華分局列
    管出矯治機構毒品調驗人口，經內政部警政署99年3 月份點
    選為應到驗毒品人口，於99年3 月24日下午14時55分許，至
    臺北市政府警察局萬華分局採集尿液，經警將其尿液送驗結
    果呈安非他命、甲基安非他命陽性反應，而悉上情。
二、案經基隆市警察局第一分局及臺北市政府警察局萬華分局報
    請臺灣臺北地方法院檢察署檢察官偵查起訴。
    理  由
一、認定犯罪事實所憑證據及理由：
  (一)上揭犯罪事實，業據被告甲○○於本院審理時坦承不諱；又
    被告於99年3 月2 日下午13時15分許及同年月24日下午14時
    55分許所採集之尿液，經以EIA 酵素免疫分析法初步檢驗結
    果，均呈安非他命類陽性反應，再以氣相層析質譜儀法確認
    檢驗結果，判定均呈安非他命、甲基安非他命陽性反應，此
    有基隆市警察局第一分局列管毒品人口尿液檢體採集送驗紀
    錄表（檢體編號：Ｚ000000000000 號）、臺北市政府警察局
    萬華分局應受尿液採驗人尿液檢體採集送驗紀錄表（檢體編
    號：WＺ00000000000 號）、台灣檢驗科技股份有限公司99年
    3 月19日出具之濫用藥物檢驗報告及台灣尖端先進生技醫藥
    股份有限公司99年4 月2 日出具之濫用藥物檢驗報告各1 份
    附卷可稽（見99年度毒偵字第1640號偵查卷第6 、7 頁及99
    年度毒偵字第1670號偵查卷第8 、9 頁）。再依據NIDA
    Research Monograph 73 記載，服用單一劑量甲基安非他命
    後之尿液，可檢測到原形甲基安非他命之時間可達23小時；
    依據Clarke's Analysis of Drugs and Poisons一書第3 版
    之記述：施用甲基安非他命後24小時內，約有施用劑量之70
    % 由尿中排出，經人體可代謝出甲基安非他命原態及其代謝
    物安非他命，一般可檢出甲基安非他命成分之最長時間為1
    至5 天，此有行政院衛生署管制藥品管理局92年2 月13日管
    檢字第0920000964號函、93年7 月22日管檢字第0930006615
    號函可參。而本件被告先後於99年3 月2 日下午13時15分許
    及同年月24日下午14時55分許所採集尿液檢驗結果，99年3
    月2 日所採集尿液中所含安非他命、甲基安非他命濃度分別
    為2,063ng/ ml、33,327ng/ml，同年月24日所採集尿液中所
    含安非他命、甲基安非他命濃度分別為6,860ng/ml、75,720
    ng/ml，有上開濫用藥物檢驗報告2 份可按，參照上揭說明，
    堪認被告上開2 次被查獲施用第二級毒品甲基安非他命，其
    犯罪時間，最久應不超過自採尿時起分別往前回溯1 至5 天
    ，亦即被告於99年3 月2 日下午13時15分及同年月24日下午
    14時55分採尿時，分別往前回溯1 至5 天內之某時，確各有
    至少1 次施用第二級毒品甲基安非他命之犯行。以上均足為
    被告自白之佐證，而堪認被告自白核與事實相符，應堪採信
    。
  (二)按毒品危害防制條例於92年7 月9 日修正公布，自93年1 月
    9 日施行，其中第20條、第23條將施用毒品之刑事處遇程式
    區分為「初犯」、「5 年內再犯」、「5 年後再犯」。依其
    立法理由之說明：「初犯」，經觀察、勒戒或強制戒治，應
    為不起訴處分或不付審理之裁定；經觀察、勒戒或強制戒治
    執行完畢釋放後，「5 年內再犯」者，因其再犯率甚高，原
    實施之觀察、勒戒及強制戒治既已無法收其實效，爰依法追
    訴或裁定交付審理。至於經觀察、勒戒或強制戒治執行完畢
    釋放後，「5 年後再犯」者，前所實施之觀察、勒戒或強制
    戒治已足以遮斷其施用毒品之毒癮，為期自新及協助其斷除
    毒癮，仍適用「初犯」規定，先經觀察、勒戒或強制戒治之
    程序。從而依修正後之規定，僅限於「初犯」及「5 年後再
    犯」二種情形，始應先經觀察、勒戒或強制戒治程式。倘被
    告於5 年內已再犯，經依法追訴處罰，縱其第3 次（或第3
    次以上）再度施用毒品之時間，在初犯經觀察、勒戒或強制
    戒治執行完畢釋放5 年以後，已不合於「5 年後再犯」之規
    定，且因已於「5 年內再犯」，顯見其再犯率甚高，原實施
    觀察、勒戒或強制戒治，已無法收其實效，即應依該條例第
    10條處罰（最高法院97年度第5 次刑事庭會議決議參照）。
    查本案被告前於96年間，因施用第二級毒品案件，經依本院
    96年度毒聲字第299 號裁定送觀察、勒戒後，因無繼續施用
    毒品之傾向而於96年10月3 日執行完畢釋放出所，並由臺灣
    臺灣地方法院檢察署檢察官以96年度毒偵緝字第223 號為不
    起訴處分確定；其於上開觀察、勒戒執行完畢釋放後5 年內
    之97年間，再犯及三犯施用第二級毒品案件，分別經本院97
    年度簡字第1135號、第1567號各判處有期徒刑3 月確定，又
    因犯施用第一級毒品案件，經最高法院98年度台上字第558
    號判處有期徒刑7 月確定，上開3 罪，嗣經臺灣高等法院98
    年度聲字第843 號裁定應合併執行有期徒刑10月確定，於98
    年9 月17日縮刑期滿執行完畢等情，有臺灣高等法院被告前
    案紀錄表1 份在卷可稽。被告於觀察、勒戒執行完畢釋放後
    5 年內之97年間，既已再犯及三犯施用第二級毒品犯行，顯
    見原實施之觀察、勒戒已無法收其實效，則其於99年3 月1
    日某時及同年月23日某時，各犯本件施用第二級毒品甲基安
    非他命犯行，即非屬毒品危害防制條例第20條第3 項所定「
    5 年後再犯」之情形，而符合同條例第23條第2 項之起訴條
    件，附此說明。
  (三)綜上，本件事證明確，被告犯行堪以認定，應予依法論科。
三、論罪科刑理由：
  (一)按甲基安非他命為毒品危害防制條例第2 條第2 項第2 款明
    定之第二級毒品，不得持有及施用。核被告先後2 次所為，
    均係犯毒品危害防制條例第10條第2 項之施用第二級毒品罪
    。其施用前持有第二級毒品甲基安非他命之低度行為，為其
    施用毒品之高度行為所吸收，不另論罪。
  (二)其所犯上開二罪，犯意各別，行為互殊，應予分論併罰。
  (三)被告前於97年間，因施用第二級毒品等案件，分別經本院97
    年度簡字第1135號、第1567號各判處有期徒刑3 月確定，又
    因犯施用第一級毒品案件，經最高法院98年度台上字第558
    號判處有期徒刑7 月確定，上開3 罪，嗣經臺灣高等法院98
    年度聲字第843 號裁定應合併執行有期徒刑10月確定，於98
    年9 月17日縮刑期滿執行完畢等情，有上開臺灣高等法院被
    告前案紀錄表1 份在卷可按，其前受有期徒刑執行完畢，於
    5 年以內故意再犯本件最重本刑均為有期徒刑以上之施用第
    二級毒品罪2罪，均為累犯，應依刑法第47條第1項規定，各
    加重其刑。
  (四)爰審酌被告素行不良，前已因施用毒品犯行送觀察、勒戒及
    徒刑執行，猶未能確實戒除毒害，再犯本案施用毒品犯行，
    顯有吸毒成癮之舉，惟所犯之施用毒品犯行乃戕害自己身心
    健康，尚未害及他人等一切情狀，分別量處如主文所示之刑
    ，並定其應執行之刑及諭知易科罰金之折算標準。
據上論斷，依刑事訴訟法第284條之1、第299條第1項前段，毒品
危害防制條例第10條第2項，刑法第11條前段、第47條第1項、第
41條第1項前段、第8項、第51條第5款，判決如主文。
本案經檢察官蔡甄漪到庭執行職務。
中    華    民    國    99    年    7     月    30    日
                        刑事第十二庭  法  官  陳慧萍
以上正本證明與原本無異。
如不服本判決，得自收受送達之日起10日內，向本院提出上訴書
狀，並應敘述具體理由；其未敘述上訴理由者，應於上訴期間屆
滿後20日內，向本院補提理由書。
                                      書記官  黃慧怡
中    華    民    國    99    年    7     月    30    日
附錄本案論罪科刑法條：
毒品危害防制條例第10條
施用第一級毒品者，處 6 月以上 5 年以下有期徒刑。
施用第二級毒品者，處 3 年以下有期徒刑。

司法院資訊處製作；財團法人民間司法改革基金會備份。
